臺灣高等法院高雄分院刑事裁定
111年度毒抗字第9號
抗  告  人  
即  被  告  許月秀



上列抗告人因聲請觀察勒戒案件，不服臺灣高雄地方法院中華民
國110年12月7日裁定（110年度毒聲字第1266號），提起抗告，
本院裁定如下：
    主  文
抗告駁回。
    理  由
一、抗告意旨略以：抗告人即被告許月秀（下稱抗告人）有年邁
    且身體狀況不佳之母親需人照顧，如抗告人入勒戒處所執行
    觀察、勒戒，恐致母親無人照料，希望能給予抗告人在外戒
    癮治療之機會。為此提起抗告，請求撤銷原裁定，另為適當
    之裁定等語。
二、按犯毒品危害防制條例第10條之罪者，檢察官應聲請法院裁
    定，令被告入勒戒處所觀察、勒戒，其期間不得逾2月；依
    前項規定為觀察、勒戒或強制戒治執行完畢釋放後，3年後
    再犯第10條之罪者，適用本條前2項之規定，毒品危害防制
    條例第20條第1項、第3項分別定有明文。上開規定所謂「3
    年後再犯」，只要本次再犯（不論修正施行前、後）距最近
    1次觀察、勒戒或強制戒治執行完畢釋放，已逾3年者，即該
    當之，不因其間有無犯第10條之罪經起訴、判刑或執行而受
    影響（最高法院109年度台上字第3098號、第3260號判決意
    旨參照）。又現行毒品危害防制條例對於「初犯」及「3年
    後再犯」施用毒品案件之處理，採行「觀察、勒戒」與「附
    命緩起訴處分」（毒品危害防制條例第24條）併行之雙軌模
    式。檢察官是否適用毒品危害防制條例第24條規定對被告為
    附命完成戒癮治療之緩起訴處分，屬法律賦予檢察官之職權
    ，並非施用毒品者所享有之當然權利，檢察官得本於上開規
    定及立法目的，依職權妥為斟酌、裁量，而予決定。除檢察
    官之判斷有違背法令、事實認定有誤，或其裁量有重大明顯
    瑕疵外，自應尊重檢察官職權之行使，不得任意指為違法。
三、經查：
  ㈠抗告人於民國110年4月27日9時許，在高雄市○鎮區○○路00號
    住處內，以將第一級毒品海洛因及第二級毒品甲基安非他命
    置入玻璃球燒烤後吸食煙霧之方式，同時施用海洛因及甲基
    安非他命1次（聲請書誤載為施用海洛因及甲基安非他命各1
    次，應予更正）等情，業據抗告人於警詢及偵查中坦承不諱
    ，且其於110年4月28日9時7分許為警採尿送驗結果，呈安非
    他命、甲基安非他命及嗎啡陽性反應之事實，亦有高雄市政
    府警察局湖內分局煙毒、麻藥案件嫌犯代號與真實姓名對照
    表（代號：湖110167號）及正修科技大學超微量研究科技中
    心110年5月20日尿液檢驗報告（原始編號：湖110167號）在
    卷可佐，足認抗告人上開任意性自白與事實相符，故其有於
    前揭時地同時施用海洛因及甲基安非他命之事實，堪可認定
    。
  ㈡抗告人前因施用毒品案件，經送觀察、勒戒後，因認有繼續
    施用毒品傾向，經法院裁定令入戒治處所施以強制戒治，於
    90年9月17日停止戒治，並於91年4月5日期滿未經撤銷，視
    為強制戒治期滿，而經臺灣高雄地方檢察署（下稱高雄地檢
    署）檢察官以91年度戒毒偵字第348號為不起訴處分確定等
    情，有臺灣高等法院被告前案紀錄表在卷可稽，故抗告人於
    前開強制戒治執行完畢釋放後，3年後再犯本件施用毒品犯
    行，依前揭說明，縱抗告人於上開期間內曾犯第10條之罪經
    緩起訴附命戒癮治療等情，仍應依毒品危害防制條例第20條
    第3項規定，再裁定送觀察、勒戒。
  ㈢又本件檢察官聲請意旨已載明抗告人另涉嫌販賣毒品案件，
    現由高雄地檢署偵辦中，且抗告人確因違反毒品危害防制條
    例等案件，經高雄地檢署檢察官以110年度偵字第16839號、
    第17220號、第18155號提起公訴，有上開前案紀錄表可憑，
    參酌毒品戒癮治療實施辦法及完成治療認定標準第2條第2 
    項第1款規定：「緩起訴處分前，因故意犯他罪，經檢察官
    提起公訴者，不適合為附命完成戒癮治療之緩起訴處分」；
    暨抗告人前曾先後經高雄地檢署檢察官以106年度毒偵字第5
    56號及110年度毒偵字第396號緩起訴處分確定，亦有上開前
    案紀錄表可查，卻仍再犯本案施用第一、二級毒品犯行，足
    見抗告人已不適合再受附命完成戒癮治療之緩起訴處分。是
    檢察官聲請令抗告人入勒戒處所觀察、勒戒，以監禁式之治
    療方式，求短時間內隔絕抗告人之毒品來源，務使其專心戒
    除毒癮，核屬其裁量權之適法行使，形式上亦無裁量恣意或
    濫用之情。原審因認檢察官之聲請為正當，而依毒品危害防
    制條例第20條第3項、第1項之規定，裁定令入勒戒處所觀察
    、勒戒，其期間不得逾2月，並無違誤。抗告人抗告意旨徒
    以其母需人照料為由而指摘原裁定不當，經核並無理由，應
    予駁回。
據上論斷，應依刑事訴訟法第412條，裁定如主文。
中　　華　　民　　國　　111 　年　　1 　　月　　10　　日
                  刑事第二庭  審判長法  官  孫啓強
                                    法  官  范惠瑩 
　　　　　　　　　　　　　　　　　　法  官  鄭詠仁
以上正本證明與原本無異。
不得再抗告。
中　　華　　民　　國　　111 　年　　1 　　月　　10　　日
                                    書記官  楊明靜